【裁判字號】    95,易緝,3
【裁判日期】    950314
【裁判案由】    侵占
【裁判全文】
臺灣臺南地方法院刑事判決               95年度易緝字第3號
公  訴  人  臺灣台南地方法院檢察署檢察官
被      告  甲○○
上列被告因犯侵占案件，經檢察官提起公訴（八十九年度偵字第
四六六五號），被告於準備程序就犯罪事實為有罪之陳述，本院
合議庭裁定本案由受命法官獨任行簡式審判程序，判決如下：
    主  文
甲○○連續意圖為自己不法之所有，而侵占對於業務上所持有之
物，處有期徒刑陸月，如易科罰金，以參佰元折算壹日。
    事  實
一、甲○○自民國（下同）八十六年七月十六日起，在台南縣仁
    德鄉○○村○○路二二七號閎荃混凝土股份有限公司（下簡
    稱閎荃公司）擔任業務員兼收款員之工作，在職期間，竟意
    圖為自己不法之所有，基於侵占之概括犯意，連續將向如附
    表所示之客戶收取之貨款共計新台幣（下同）八十五萬四千
    九百二十二元（起訴書誤載為八十萬四千九百十二元），侵
    吞入己，挪作他用，然後另以其他人之支票拿回公司以為掩
    飾，嗣於八十七年三月三十一日悄然離職，其所繳回之支票
    於八十七年四月十五日起陸續到期後，竟全部跳票，閎荃公
    司向客戶查詢後始知上情，其後甲○○與閎荃公司達成和解
    ，卻僅返還其中五萬元，餘款均未依約清償。
二、案經閎荃公司訴由臺灣臺南地方法院檢察署檢察官偵查起訴
    。
    理  由
一、本件被告所犯為死刑、無期徒刑、最輕本刑為三年以上有期
    徒刑以外之罪，亦非屬高等法院管轄之第一審案件，其於準
    備程序進行中，先就被訴事實為有罪之陳述，經法官告知簡
    式審判程序之旨，並聽取檢察官之意見後，依刑事訴訟法第
    二百七十三條之一第一項、第二百七十三條之二等規定，裁
    定由受命法官獨任進行簡式審判程序，且不受同法第一百五
    十九條第一項、第一百六十一條之二、第一百六十一條之三
    、第一百六十三條之一及第一百六十四條至第一百七十條所
    規定證據能力認定及調查方式之限制，合先敘明。
二、上開犯罪事實，業據被告於本院審理時坦承不諱，並經閎荃
    公司法定代理人陳金水於偵查中指訴綦詳（見偵查卷第二七
    頁背面），復有保證書、被告核認之侵占明細表、被告自書
    之切結書各一份、被告與告訴人和解時所簽立之本票七紙（
    偵查卷第二九至三五頁）在卷可稽，足認被告自白與事實相
    符，應可採信。綜上，本案事證明確，被告犯行應堪認定。
三、論罪科刑
  (一)核被告所為，係犯刑法第三百三十六條第二項之業務侵占罪
    。被告有多次如附表所示之業務侵占行為，時間緊接，手法
    相同，所犯為構成要件相同之罪名，顯係基於概括犯意為之
    ，應依刑法第五十六條連續犯之規定論以一罪。惟按同條但
    書對於連續犯雖有得加重其刑之規定，然既非必須加重（最
    高法院三十年上字第五三七號判例要旨參照），查被告甲○
    ○侵占貨款後，曾持他人簽發之支票暫為墊付，卻仍無力償
    還，陸續跳票始爆發後，事後被告立即自白犯行，且與告訴
    人達成分期清償之合意，有前開切結書、本票附卷可證，犯
    後表現良好，是以不加重其刑。
  (二)又查，被告前於八十四、八十五年間因普通侵占案件，經本
    院八十六年度易字第五二二六號、臺灣高等法院台南分院於
    八十七年七月十五日以八十七年度上易字第一００九號判決
    判處有期徒刑六月確定，茲因被告尚未執行或執行未完畢，
    經臺灣高等法院台南分院檢察署檢察官聲請定其易科罰金之
    折算標準，另經臺灣高等法院台南分院以九十年度聲字第七
    二號裁定如易科罰金，以三百元折算壹日之折算標準等情，
    有臺灣高等法院被告全國前案紀錄表及臺灣臺南地方法院檢
    察署刑案資料查註紀錄表各一件附卷可按，並經本院調閱前
    開裁判書在卷可佐，因此，足徵被告所犯前開普通侵占案件
    尚未執行完畢前，被告即再犯有期徒刑以上之罪，核與刑法
    第四十七條累犯之規定要件未合，附此敘明。
  (三)爰審酌被告擔任閎荃公司業務員兼收款員之職務，原應謹慎
    誠實將所收貨款交回閎荃公司，竟將挪供私人財務週轉，已
    屬不該，然其事後坦承犯行之態度，以及被告自八十九年九
    月四日經本院發佈通緝，迄至九十五年一月十一日緝獲到案
    ，此段期間均未與告訴人公司聯繫，亦未全數賠償告訴人公
    司之損失，嗣於九十五年三月八日始與告訴人達成民事上和
    解，並當場先行償還十五萬元，其餘款項分期償還等情，有
    本院九十五年度附民字第五十號和解筆錄一紙在卷可按，暨
    參酌智識程度、犯罪手段、所生危害等一切情狀，量處如主
    文所示之刑，並諭知易科罰金之折算標準，以資懲儆。
  (四)末按受二年以下有期徒刑、拘役或罰金之宣告，而有(一)未曾
    受有期徒刑以上刑之宣告者。(二)前受有期徒刑以上刑之宣告
    ，執行完畢或赦免後，五年以內未曾受有期徒刑以上刑之宣
    告者等情之一，認為以暫不執行為適當者，得宣告二年以上
    五年以下之緩刑，其期間自裁判確定之日起算，刑法第七十
    四條固定有明文，又凡在判決前已經受有期徒刑以上刑之宣
    告確定者，即不合於緩刑條件，至於前之宣告刑已否執行，
    以及被告犯罪時間之前或後，在所不問，因而前已受有期徒
    刑之宣告，即不得於後案宣告緩刑（最高法院五十四年台非
    字第一四八號判例要旨參照），準此，查被告前於八十四、
    八十五年間因普通侵占案件，經臺灣高等法院台南分院於八
    十七年七月十五日以八十七年度上易字第一００九號判決判
    處有期徒刑六月確定乙節，有前開臺灣高等法院被告全國前
    案紀錄表及臺灣臺南地方法院檢察署刑案資料查註紀錄表附
    卷可按，已見前述，足徵被告於本案判決前曾受有期徒刑刑
    之宣告，而前受有期徒刑宣告部分，又無執行完畢或赦免後
    五年內未曾受有期徒刑以上刑之宣告等情，因此，檢察官以
    被告若與告訴人達成和解後具體求處緩刑云云，核與前開緩
    刑之要件未合，不能准許，併此敘明。
據上論斷，應依刑事訴訟法第二百九十九條第一項前段、第二百
七十三條之一第一項前段，刑法第五十六條、第三百三十六條第
二項、第四十一條第一項，罰金罰鍰提高標準條例第一條前段、
第二條，判決如主文。
本案經檢察官羅瑞昌到庭執行職務。
中    華    民    國    95  年    3    月      14     日
                  刑事第九庭    法  官  黃欣怡
以上正本證明與原本無異
如不服本判決應於送達後十日內向本院提出上訴狀
                                書記官  陳怡吟
中    華    民    國    95  年    3    月      14     日
  附表：
 ┌───┬────────┬──────────┐
 │編號  │客戶名稱        │侵占金額（新台幣）  │
 ├───┼────────┼──────────┤
 │ 1    │張崑重          │18,000元            │
 ├───┼────────┼──────────┤
 │ 2    │翁村忠          │160,750元           │
 ├───┼────────┼──────────┤
 │ 3    │林中高          │39,100元            │
 ├───┼────────┼──────────┤
 │ 4    │謝金火          │15,000元            │
 ├───┼────────┼──────────┤
 │ 5    │王明風          │70,500元            │
 ├───┼────────┼──────────┤
 │ 6    │吳立山          │69,500元            │
 ├───┼────────┼──────────┤
 │ 7    │黃重村          │79,000元            │
 ├───┼────────┼──────────┤
 │ 8    │至真            │212,820元           │
 ├───┼────────┼──────────┤
 │ 9    │陳明鴻          │53,700元            │
 ├───┼────────┼──────────┤
 │10    │張崑重          │10,250元            │
 ├───┼────────┼──────────┤
 │11    │黃重村          │52,250元            │
 ├───┼────────┼──────────┤
 │12    │林政鴻          │16,500元            │
 ├───┼────────┼──────────┤
 │13    │謝山泉          │57,622元            │
 ├───┴────────┼──────────┤
 │   合            計     │854,922元           │
 └────────────┴──────────┘
附錄法條：
刑法第三百三十五條第一項
意圖為自己或第三人不法之所有，而侵占自己持有他人之物者，
處五年以下有期徒刑、拘役或科或併科一千元以下罰金。


司法院資訊處製作；財團法人民間司法改革基金會備份。
